【裁判字號】    98,消債抗,77
【裁判日期】    980818
【裁判案由】    更生事件
【裁判全文】
臺灣臺中地方法院民事裁定    98年度消債抗字第77號
抗  告  人
即  債權人  中國信託商業銀行股份有限公司
法定代理人  庚○○
代  理  人  甲○○
            己○○
相  對  人
即  債務人  丁○○
代  理  人  戊○○
相  對  人
即  債權人  遠東國際商業銀行股份有限公司
法定代理人  乙○○
代  理  人  丙○○
上抗告人就相對人丁○○聲請更生事件，抗告人對於民國98年4
月10日本院97年度執消債更字第257號所為裁定提起抗告，本院
於民國98年8月14日言詞辯論終結，裁定如下：
    主  文
抗告駁回。
抗告費用新台幣壹仟元由抗告人負擔。
    理  由
一、本件抗告意旨略以：
（一）依消費者債務清理條例施行細則第16條規定：有擔保之債
      權人，就其行使擔保權後未能受償之債權，非依更生或清
      算程序，不得行使其權利。故有擔保債權人預估受償不足
      ，固應採現在之價值，但是否有所損失，仍應以實際發生
      之數額為主。系爭擔保債權僅存於抗告人與相對人間不及
      於他人，相對人將來是否會依約繳款不得而知，且銀行實
      行債權，莫不透過強制執行程序而受償，於強制執行時皆
      須踐行鑑價程序，然鑑定價格與實際拍定價格存有落差，
      自應以實際上之拍定價格作為預估損失之依據方能保護抗
      告人之權益。
（二）抗告人前就有擔保債權陳報債權金額新台幣（下同）1,38
      7,153元，該金額是抗告人參酌與相對人所有坐落台中市
      東區○○○段第28-825地號土地及其上同段3404建號建物
      （下稱系爭房地）同一樓層之建物於鈞院96年度執字第72
      402號第4次拍價格成交價及市場波動等因素，以每坪價格
      再打8折計算得來，則抗告人預估相對人房產剩餘價值為
      570,468元。
（三）又預估不足部分如抗告人未依消債程序行使債權，該未預
      估或預估不足額時，是否有不可歸責抗告人之事由，即於
      更生程序進行中未預估不足額或所預估不足額較實際不足
      額增加時，是否符合消費者債務清理條例（下稱消債條例
      ）第73條但書之規定容有疑義，且爾後抗告人果有受償不
      足，是否得以主張上開第73條但書之規定亦非本案所得判
      斷，原裁定法院以此駁回抗告人之異議，即非妥適。
（四）抗告人依消債條例陳報預估不足，僅為保留未來分配款之
      權利，且為免損及無擔保債權人之權利，就預估不足部分
      之債權，不擬於此次更生方案中請求履行，待實際發生受
      償不足時，再狀請法院就實際損失，依更生條件受償，否
      則抗告人爾後求償將失所附麗，爰依法提起抗告。
二、相對人丁○○則以：不同意抗告人將不足額部分列入更生債
    權並預留分配。
三、相對人遠東國際商業銀行股份有限公司則以：對於本院97年
    度執消債更字第257號裁定沒有意見。
四、按債權人應於法院所定申報債權之期間內申報債權之種類、
    數額或其順位。其有證明文件者，並應提出之。又按債權人
    對於債務人之特定財產有優先權、質權、抵押權、留置權或
    其他擔保物權者，仍應依本條例規定申報債權。消債條例第
    第33條第1項、第35條第1項分別定有明文。抗告人於97年10
    月8日申報對系爭房地有擔保債權金額為1,387,153元，而系
    爭房地價值為570,468元，預估受償不足金額為816,685元。
    惟查，系爭房地經法院送鑑定價值為1,619,800元，有杜信
    宗建築師事務所97年9月9日97估字第809033號鑑定報告1份
    附於本院97年度消債更字第548號卷內可憑。抗告人雖提出
    同一層樓他建號，於本院96年度執字第72402號第4次拍賣價
    格作為系爭房地價值為570,468元之佐證。然不動產之價格
    因面積、位置及當時市場狀況而波動，自不宜以他建物之拍
    賣價格而認系爭房地之拍賣價格應為多少，抗告人復未能提
    出其他證據證明之，且系爭房地之貸款至今繳款正常，抗告
    人預估不足額部分，確有害於其他債權人公平受償，是其將
    預估擔保不足額部分列入更生債權，委無足採。至於抗告人
    將來實行抵押權後，如有不足額時，是否符合消債條例第73
    條但書之規定，乃屬另一問題，附此敘明。
五、綜上所述，原審裁定駁回抗告人異議之聲明，核無違誤，抗
    告意旨猶執前詞，指摘原裁定不當，求予廢棄，為無理由，
    應予駁回。
六、據上論結，本件抗告為無理由，依消費者債務清理條例第15
    條、第36條第3項、民事訴訟法第495條之1第1項、第449條
    第1項、第95條、第78條，裁定如主文。
中    華    民    國    98    年    8    月    18     日
                        民事第三庭  審判長法  官  林洲富
                                          法  官  游文科
                                          法  官  謝慧敏
以上正本係照原本作成。
本裁定不得抗告。
中    華    民    國    98    年    8    月    18     日
                                          書記官  王志


司法院資訊處製作；財團法人民間司法改革基金會備份。
